臺灣高雄地方法院刑事判決　　　　　　100年度選訴字第85號
公　訴　人　臺灣高雄地方法院檢察署檢察官
被　　　告　張仁宗
　　　　　　林芳宇
共　　　同
選任辯護人　郭季榮律師
上列被告等因違反公職人員選舉罷免法案件，經檢察官提起公訴
（99年度選偵字第64號、第101 號），本院判決如下：
    主  文
張仁宗共同犯公職人員選舉罷免法第九十九條第一項之交付賄賂
罪，處有期徒刑貳年，緩刑參年，並向公庫支付新臺幣參萬元。
褫奪公權參年。
林芳宇共同犯公職人員選舉罷免法第九十九條第一項之交付賄賂
罪，處有期徒刑壹年捌月，緩刑參年，並向公庫支付新臺幣貳萬
元。褫奪公權貳年。
    事  實
一、張仁宗係高雄縣市合併後之高雄市第1 屆鳳山區武松里2 號
    里長候選人王春枝之支持者，為期不知情之王春枝能於民國
    99年11月27日舉行之上開選舉中順利當選，竟基於對有投票
    權人交付賄賂而約其投票權為一定行使之犯意，於99年10月
    21日或22日上午7 時許，在邱進福位於高雄市○○區○○里
    ○○路352 號住處，交付賄款新臺幣（下同）2,000 元予邱
    進福，約定有投票權之邱進福及其妻黃淑郁在上開選舉投票
    日將票投給王春枝而為投票權一定之行使，邱進福（邱進福
    部分另由檢察官以99年度選偵字第101 號依職權不起訴處分
    確定）則基於收受賄賂之犯意，收受前揭張仁宗交付之2,00
    0 元賄款。
二、張仁宗承前犯意，又尋求熟稔武松里里民之林芳宇協助遊說
    買票，2 人遂共同基於對有投票權人交付賄賂，而約其投票
    權為一定行使之犯意聯絡，接續於附表編號1 至3 所示之時
    間，共同前往附表編號1 至3 所示之地點，按各戶之有投票
    權人數，以每票1,000 元之代價，分別交付如附表編號1 至
    3 所示之金額予劉文雄、賴敏享、杜富滿，約定有投票權之
    邱進福、賴敏享、杜富滿及渠等家人在上開選舉投票日將票
    投給王春枝而為投票權一定之行使，劉文雄、賴敏享及杜富
    滿則基於收受賄賂之犯意，分別收受如附表編號1 至3 所示
    由張仁宗及林芳宇交付之賄款（劉文雄、賴敏享、杜富滿部
    分均經檢察官以99年度選偵字第101 號依職權不起訴處分確
    定）。嗣經檢察官接獲情資後指揮員警偵辦，並扣得受賄選
    民邱進福、劉文雄、賴敏享、杜富滿事後繳回所收受賄款分
    別為2,000 元、4,000 元、1,000 元、1,000 元。
三、案經高雄市政府警察局鳳山分局報告臺灣高雄地方法院檢察
    署檢察官偵查起訴。
    理  由
一、本判決書所引用之證據（詳如後述），公訴人及被告、辯護
    人均同意作為證據，本院審酌該言詞或書面陳述作成時之情
    況均正常，且與本案相關之待證事實具有關連性，認適當作
    證據，依刑事訴訟法第159 條之5 第1 項之規定，認上開陳
    述均具有證據能力。
二、上開犯罪事實，業據被告張仁宗、林芳宇於偵訊及本院審理
    時坦承不諱，核與證人邱進福、劉文雄、賴敏享、杜富滿於
    警詢及偵訊中之證述內容相符，並指認相片（見警卷第32頁
    、第46至47頁、第65頁）、高雄市選舉委員會100 年1 月28
    日高市選一字第1000000300號函及附件（見偵卷四第31至32
    頁）附卷可佐，復有邱進福、劉文雄、賴敏享、杜富滿所收
    受之賄款分別為2,000 元、4,000 元、1, 000元、1,000 元
    扣案可憑，足認被告2 人之自白確與事實相符，堪可採信，
    本件事證明確，被告2 人犯行堪予認定，應依法論科。
三、核被告張仁宗、林芳宇所為，均係犯公職人員選舉罷免法第
    99條第1 項對於有投票權之人交付賄賂罪。被告等之投票行
    賄犯行，雖同時該當於刑法第144 條之罪，惟因公職人員選
    舉罷免法第99條第1 項係刑法第144 條之特別規定，依特別
    法優於普通法之法律競合關係，僅依公職人員選舉罷免法第
    99條第1 項之罪論處。又被告張仁宗先後交付賄款予邱進福
    、劉文雄、賴敏享、杜富滿及被告林芳宇先後與被告張仁宗
    共同交付賄款予劉文雄、賴敏享、杜富滿之行為，其等主觀
    上係基於單一行賄犯意，反覆向多數人交付賄賂，約定投票
    權為一定之行使，其所侵害係同一法益，在時間、空間上有
    密切關係，依一般社會健全觀念，難以強行分開，應分別依
    接續犯論以對於有投票權之人交付賄賂，而約其投票權為一
    定行使之包括一罪。被告2 人就附表編號1 至3 所示之交付
    賄賂犯行，均有犯意聯絡及行為分擔，為共同正犯。又被告
    2 人自偵查起即均已自白前揭交付賄賂犯行，均應依公職人
    員選舉罷免法第99條第5 項之規定減輕其刑。審酌選舉制度
    乃現代民主政治最重要基石，且攸關國家政治之良窳及人民
    福祉甚鉅，而賄選為敗壞選風之主要根源，不僅扭曲實行民
    主政治之真意，亦嚴重破壞選舉公正及社會風氣，是以被告
    2 人之交付賄賂犯行，對於社會之危害非輕，本非可輕恕。
    惟念被告2 人犯後於偵查及本院審理時均能坦認全部犯行，
    態度良好，且被告2 人前未曾有犯罪之前科紀錄，有臺灣高
    等法院被告前案紀錄表2 份在卷可按，尚非素行不佳之人，
    而被告林芳宇係受被告張仁宗之託而共同為如附表編號1 至
    3 之賄選犯行，情節較為輕微等一切情狀，分別量處如主文
    所示之刑。又被告2 人均未曾因故意犯罪而受有期徒刑以上
    刑之宣告，已如前述，其等因一時失慮而罹刑典，且於事後
    表示悔意，經此偵審程序及刑之宣告後，應知警惕，信無再
    犯之虞，本院因認前開所宣告之刑，均以暫不執行為適當，
    併依刑法第74條第1 項第1 款規定，分別宣告如主文所示之
    緩刑期間，以啟自新，並斟酌被告2 人涉案之情節，暨被告
    2 人於本院審理時亦均當庭陳明願意支付公益金等語（見本
    院選訴卷第68頁），爰依刑法第74條第2 項第4 款，諭知被
    告張仁宗應向公庫支付3 萬元，被告林芳宇應向公庫支付2
    萬元，以示警惕。又被告2 人所犯之罪，既均經宣告有期徒
    刑之刑，均應依公職人員選舉罷免法第113 條第3 項及刑法
    第37條第2 項之規定，對被告2 人分別諭知如主文所示之褫
    奪公權。
四、末按公職人員選舉罷免法第99條第3 項固規定：「預備或用
    以行求期約或交付之賄賂，不問屬於犯人與否，沒收之」，
    惟如其賄賂已交付予有投票權之人收受，因收受者係犯刑法
    第143 條第1 項之投票受賄罪，其收受之賄賂應依同法條第
    2 項之規定沒收之，如全部或一部不能沒收時，追徵其價額
    ，故犯投票行賄罪者，其已交付之賄賂，自應依刑法第143
    條第2 項之規定，於其對向共犯所犯投票受賄罪之從刑宣告
    追徵、沒收，不得再依上開規定沒收，並對向共犯所犯刑法
    第143 條第1 項之投票受賄罪，倘經檢察官依刑事訴訟法第
    253 條規定為職權不起訴處分，或依同法第253 條之1 規定
    為緩起訴處分，上揭已交付予對向共犯之賄賂，亦應由檢察
    官依同法第259 條之1 規定，聲請法院對該對向共犯宣告沒
    收，仍不得依公職人員選舉罷免法第99條第3 項規定，對犯
    投票行賄罪或預備犯投票行賄罪之被告宣告沒收（最高法院
    95年度台上字第2407號判決要旨參照，其中現行公職人員選
    舉罷免法第99條第3 項原條號為第90條之1 第3 項）。經查
    ，本件被告張仁宗交付予邱進福之賄款及被告2 人共同交付
    予劉文雄、賴敏享、杜富滿之賄款，因渠等己經檢察官為不
    起訴處分，自應由檢察官依刑事訴訟法第259 條之1 規定，
    聲請法院對邱進福、劉文雄、賴敏享、杜富滿宣告沒收，而
    不得依公職人員選舉罷免法第99條第3 項規定，在被告2 人
    所犯公職人員選舉罷免法第99條第1 項之交付賄賂項下宣告
    沒收，併此敘明。
據上論斷，應依刑事訴訟法第299 條第1 項前段，公職人員選舉
罷免法第99條第1 項、第5 項、第113 條第3 項，刑法第11條、
第28條、第37條第2 項、第74條第1 項第1 款、第2 項第4 款，
判決如主文。
本案經檢察官吳書怡到庭執行職務。
中    華    民    國    100   年    8    月    31     日
                  刑事第九庭  審判長法  官  鄭詠仁
                                    法  官  黃沛文
                                    法  官  王麗芳
以上正本證明與原本無異。
如不服本判決應於收受送達後10日內向本院提出上訴書狀，並應
敘述具體理由；如未敘述上訴理由者，應於上訴期間屆滿後20日
內向本院補提理由書（均須按他造當事人之人數附繕本）「切勿
逕送上級法院」。
中    華    民    國   100    年    8     月    31    日
                                    書記官  楊馥如
附表
┌──┬────┬──────┬───────────┬────┐
│編號│行賄對象│時間        │地點                  │行賄金額│
├──┼────┼──────┼───────────┼────┤
│1   │劉文雄  │99年10年23日│高雄市鳳山區武松里鳳松│4,000元 │
│    │        │晚上8時許   │路354 號4 樓          │        │
├──┼────┼──────┼───────────┼────┤
│2   │賴敏享  │99年10月23日│高雄市鳳山區武松里鳳松│1,000元 │
│    │        │晚上8時許   │路354 號2 樓之1       │        │
├──┼────┼──────┼───────────┼────┤
│3   │杜富滿  │99年10月23日│高雄市鳳山區武松里鳳松│1,000元 │
│    │        │晚上8時許   │路354 號3 樓之4       │        │
└──┴────┴──────┴───────────┴────┘